臺灣新北地方法院刑事判決
110年度交易字第106號
公  訴  人  臺灣新北地方檢察署檢察官
被      告  嚴世宏


上列被告因過失傷害案件，經檢察官提起公訴（110年度調偵字
第1331號），本院判決如下：
    主  文
嚴世宏犯過失傷害罪，處拘役貳拾日，如易科罰金，以新臺幣壹
仟元折算壹日。
    事  實
一、嚴世宏領有合格之普通重型機車駕駛執照，於民國109年6月
    30日上午10時53分許，騎乘車牌號碼000-000號普通重型機
    車沿新北市新莊區新泰路往中正路方向行駛，行經新泰路與
    新泰路256巷口，欲左轉新泰路256巷口時，本應注意左轉彎
    時，應距交岔路口30公尺前顯示方向燈或手勢，且左轉彎時
    ，應換入內側車道或左轉車道內行進，又轉彎車應讓直行車
    先行，而依當時情形，當時天候晴、日間自然光線、柏油路
    面乾燥無缺陷、無障礙物、視距良好，並無不能注意之情事
    ，竟疏未注意，未在距交岔路口30公尺前顯示方向燈或手勢
    ，遲至接近新泰路256巷口時始顯示方向燈2下，即貿然逕行
    左轉，又未充分注意左後側直行車並讓其先行，適曾若婷騎
    乘車牌號碼000-0000號普通重型機車於同向左後側直行駛來
    ，2車閃避不及發生擦撞，造成曾若婷人車倒地，並受有雙
    下肢挫傷之傷害。嗣嚴世宏於肇事後，犯罪未被發覺前，主
    動報警並留在現場等候，且向前往處理之警員承認肇事，而
    自首接受裁判。
二、案經曾若婷訴由新北市政府警察局新莊分局報告臺灣新北地
    方檢察署檢察官偵查起訴。
    理  由
一、證據能力：
  ㈠按被告以外之人於審判外之言詞或書面陳述，除法律有規定
    者外，不得作為證據，刑事訴訟法第159條第1項定有明文。
    又被告以外之人於審判外之陳述，雖不符刑事訴訟法第159
    條之1至第159條之4之規定，而經當事人於審判程序同意作
    為證據，法院審酌該言詞陳述或書面陳述作成時之情況，認
    為適當者，亦得為證據；當事人、代理人或辯護人於法院調
    查證據時，知有同法第159條第1項不得為證據之情形，而未
    於言詞辯論終結前聲明異議者，視為有前項之同意，刑事訴
    訟法第159條之5規定甚明，且其適用並不以「不符前四條之
    規定」為要件（最高法院104年度第3次刑事庭會議決議意旨
    參照）。查本案認定事實所引用被告嚴世宏以外之人於審判
    外之言詞或書面陳述，雖屬傳聞證據，惟檢察官、被告於本
    院中均同意有證據能力（見本院卷第43頁、第99頁），且言
    詞辯論終結前，均未主張有刑事訴訟法第159條第1項不得為
    證據之情形，本院審酌此等證據作成時之情況，並無違法不
    當及證明力明顯過低之瑕疵，認以之作為證據應屬適當，而
    認該等證據資料皆有證據能力。
  ㈡至於本院所引之非供述證據部分，經查並非違法取得，亦無
    依法應排除其證據能力之情形，應有證據能力。
二、認定犯罪事實所憑之證據及理由：
  ㈠訊據被告固坦承於前揭時、地，騎乘機車行經交岔路口欲左
    轉時，與告訴人所騎乘之機車發生碰撞之事實，惟矢口否認
    有何過失傷害之犯行，辯稱：我在交岔路口30公尺前都還看
    不到這個交岔路口，怎麼可能在交岔路口30公尺前顯示方向
    燈，我顯示方向燈2至3下龍頭左轉，當時我不覺得有任何車
    會馬上撞上，可能很遠，或者是我的後照鏡比較小所以我沒
    有看到告訴人駛來，交岔路口不能超車，告訴人卻超車，且
    與我沒有保持足夠的安全距離才會追撞我等語（見本院卷第
    43頁、第62至63頁、第97至98頁、第100頁）。惟查：
　㈡被告於前揭時、地騎乘機車沿新北市新莊區新泰路往中正路
    方向行駛，行經新泰路與新泰路256巷口交岔路口欲左轉新
    泰路256巷口時，其所騎乘機車左側手把下方之左側車身與
    告訴人所騎乘機車右側車身發生碰撞等情，業據被告供述在
    卷，並有證人即告訴人於警詢、偵查及本院中之證述（見11
    0年度偵字第6361號卷【下稱偵卷】第5至6頁、第26至27頁
    、本院卷第61至65頁）、道路交通事故現場圖、草圖、道路
    交通事故調查報告表（一）、（二）現場及車損照片在卷可
    佐（見偵卷第12至13頁、第14至15頁、第19至22頁）。又告
    訴人於案發當日至醫院就診，經醫師診斷受有雙下肢挫傷之
    傷害，此有天主教輔仁大學附設醫院109年6月30日診斷證明
    書在卷可參（見偵卷第7頁），是上開事實，首堪認定。
　㈢告訴人於警詢中證稱：「我行駛在新泰路往中正路直行，行
    駛至新泰路256巷口時，被告突然向左切與我發生碰撞，在
    事故發生前，被告原本騎在我右前方，當時我們都是直行，
    快至新泰路256巷口時，被告一打方向燈就直接左轉，故我
    來不及閃避，被告機車的車頭碰撞我機車右側車身」等語（
    見偵卷第5至6頁）；於偵查中證稱：「我要直行，被告騎機
    車在我右前方，我時速大概30至40公里，我發現被告要左轉
    時距離不到1公尺，我騎到與被告並行時，才看到被告打方
    向燈，被告一打方向燈就左轉」等語（見偵卷第26頁正反面
    ）；於本院中證稱：「我跟被告是同向直行，被告騎在我右
    前方，我騎到靠近巷口時，被告就打方向燈直接左轉，被告
    車頭就撞到我機車的右側車身，我看到被告打方向燈道左轉
    不到1秒，我當時車速30至40，被告機車是騎到黃色網狀線
    才打方向燈」等語（見本院卷第61至64頁），告訴人自始均
    一致證述被告與其同向行駛在其右前方，其為直行車，被告
    一打方向燈不到1秒即逕行左轉彎之情事。
　㈣又被告於偵查中供稱：「要左轉前，我有打方向燈，我聽到
    方向燈響2下的時間，告訴人就撞上來，要左轉前我有看後
    照鏡，但沒有發現告訴人機車」等語（見偵卷第26頁反面至
    第27頁）；於本院中供稱：「我左轉前有打方向燈，我記得
    方向燈閃了2至3下就左轉，我左轉前有看，當時不覺得有任
    何車會馬上撞上，告訴人可能很遠，或者是我後視鏡比較小
    所以根本沒有看到她，我在交岔路口30公尺前根本還沒看到
    新泰路256巷口，不可能在交岔路口30公尺前打方向燈，因
    為我不曾在那個路口左轉過，我不熟悉那個路口，我當天本
    來是要在前一個路口左轉，但因為對向車流量太大而作罷，
    繼續往前騎，遇到下個路口，覺得可以左轉，我就打了方向
    燈2到3下龍頭就左轉了」等語（見本院卷第98頁），自承其
    未在距交岔路口30公尺前顯示方向燈或手勢，且雖其辯稱左
    轉彎前有看後視鏡但沒看到告訴人等語，惟若被告在左轉彎
    前有確實注意其左後側有無駛來之車輛的話，兩車當不至於
    發生擦撞。
　㈤是綜合上情，足見被告未於距交岔路口30公尺前顯示方向燈
    或手勢即逕行左轉彎，又未充分注意左後側直行駛入之車輛
    並讓其先行無訛。
　㈥按汽車行駛至交岔路口，其行進、轉彎，應依下列規定：五
    、左轉彎時，應距交岔路口30公尺前換入內側車道，行 至
    交岔路口中心處左轉，並不得占用來車道搶先左轉；七、轉
    彎車應讓直行車先行，道路交通安全規則第102條第1項 第5
    、7款分別定有明文。被告係領有合格駕駛執照之人，此有
    公路監理電子閘門查詢結果表在卷可佐（見本院審交易卷第
    15頁），應遵守上開規定行車。而本案交通事故發生當時天
    候晴、日間自然光線、柏油路面乾燥無缺陷、無障礙物、視
    距良好等情，有道路交通事故調查報告表㈠、現場照片可參
    （見偵卷第14頁、第19至20頁），可徵當時客觀上並無不能
    注意之情事，被告自當確實遵守上開規定，惟竟疏未注意及
    此，沿新北市新莊區新泰路往中正路方向行駛，行經新泰路
    與新泰路256巷口，欲左轉新泰路256巷口時，於極為接近交
    岔路口時始顯示方向燈2下，即貿然左轉彎，又未充分注意
    左後側直行駛入之車輛並讓其先行，以致肇事造成告訴人受
    有雙下肢挫傷之傷害，是被告有應注意能注意而不注意之過
    失責任，至為灼然。而被告確有上述過失，且因有上開過失
    致釀本件交通事故，並導致告訴人受有前揭傷害，其駕車之
    過失行為與告訴人之傷害結果間，自具有相當因果關係，亦
    堪認定。
　㈦被告雖辯稱：我是前車，告訴人有保持安全距離之義務等語
    ，然參酌卷附之車輛遭碰撞之照片及兩造之說詞，告訴人機
    車遭撞擊之位置是在右側車身，被告機車遭撞擊之位置則在
    左側手把下方車身，若被告於碰撞前與告訴人之相對位置乃
    前後車，衡情應係被告所騎乘之機車車尾與告訴人之機車車
    頭發生碰撞才是。而由兩車撞擊位置以觀，益徵告訴人所述
    兩車碰撞前之相對位置被告騎在其右前方，始與事實相符。
    又被告另辯稱：告訴人超車等語，然此情為告訴人所否認，
    於警詢、偵查及本院中均一致證述我是直行車等語，且被告
    此部分之供述，亦無其他證據以實其說，被告前揭所辯，自
    不足採。
　㈧綜上所述，本案事證明確，被告犯行堪以認定，應依法論科
    。　
三、論罪科刑
　㈠核被告所為，係犯刑法第284條前段之過失傷害罪。
  ㈡又被告於肇事後，於有偵查犯罪權限之公務員查知其為肇事
    者前，主動報警並留在現場等候，且向前往處理之警員承認
    肇事並接受裁判乙情，有道路交通事故肇事人自首情形紀錄
    表1紙在卷足參（見偵卷第16頁），參以被告事後並未逃避
    偵審之事實，為對於未發覺之犯罪自首而接受裁判，爰依刑
    法第62條前段規定減輕其刑。
　㈢爰審酌被告使用道路，本應遵守交通規則，卻疏未注意遵守
    交通規則，致發生本件交通事故，行為確有不該，另考量被
    告之素行、過失程度、告訴人所受之傷勢不重，被告否認過
    失犯行且迄今對自身違反交通規則乙節，未能有正確認知之
    犯後態度，兼衡被告自陳之智識程度、家庭生活經濟狀況等
    一切情狀，量處如主文所示之刑，並諭知易科罰金之折算標
    準。　
據上論斷，應依刑事訴訟法第299條第1項前段，判決如主文。
本案由檢察官陳建良提起公訴，經檢察官方心瑜到庭執行職務。
中　　華　　民　　國　　111 　年　　6 　　月　  28  　日
　　　　　　　　　刑事第六庭　      法　官　葉逸如
以上正本證明與原本無異。
如不服本判決，應於判決送達後20日內敘明上訴理由，向本院提
出上訴狀（應附繕本），上訴於臺灣高等法院。其未敘述上訴理
由者，應於上訴期間屆滿後20日內向本院補提理由書「切勿逕送
上級法院」。
                                     書記官 邱瀚群
中　　華　　民　　國　　111 　年　　6 　　月　　28　　日
附錄本案論罪科刑法條全文：
中華民國刑法第284條
因過失傷害人者，處1年以下有期徒刑、拘役或10萬元以下罰金
；致重傷者，處3年以下有期徒刑、拘役或30萬元以下罰金。